【裁判字號】    98,抗,1710
【裁判日期】    990115
【裁判案由】    訴訟救助
【裁判全文】
臺灣高等法院民事裁定                  98年度抗字第1710號
抗  告  人  甲○○○
抗告人因與相對人國寶人壽保險股份有限公司等間訴訟救助事件
，對於中華民國98年10月8日臺灣臺北地方法院98年度審救字第
188號所為裁定提起抗告，本院裁定如下：
    主  文
抗告駁回。
抗告訴訟費用由抗告人負擔。
    理  由
一、按當事人無資力支出訴訟費用者，法院應依聲請，以裁定准
    予訴訟救助；但顯無勝訴之望者，不在此限，民事訴訟法第
    107條第1項定有明文。又聲請訴訟救助，依民事訴訟法第10
    9條第2項、第284之規定，應提出能即時調查之證據，以釋
    明請求救助之事由，是法院調查聲請人是否無資力支出訴訟
    費用，專就聲請人提出之證據為之，如聲請人並未提出證據
    ，或依其提出之證據，未能信其無資力支出訴訟費用之主張
    為真實，即應將其聲請駁回，並無派員調查之必要(26年滬
    抗字第34號判例意旨參照)。另所所謂顯無勝訴之望者，係
    指聲請訴訟救助之當事人所提起之訴或上訴依其主張之事實
    於法律上本無獲得勝訴之望；或其起訴或上訴為不合法之情
    形而言。
二、抗告人於原法院聲請意旨略以：抗告人生活困難，積蓄又悉
    遭人借用未還，目前無資力再支出訴訟費用等語。於本院補
    充略以：其房屋遭相對人非法拍賣，拍賣所得超過借款金額
    ，相對人依銀行法第12條、第12條之1規定，不得再就其他
    二人扣款，又其已向財團法人法律扶助基金會台北分會（下
    稱法扶台北分會）申請法律扶助等語，並提出其97年度綜合
    所得稅各類所得資料清單、財產歸屬資料清單、汽(機)車各
    項異動登記書、汽車新領牌登記書、法扶台北分會審查決定
    通知書(補正後重新審查)為證。查抗告人於原法院並未提出
    任何證據以資釋明其無資力繳納本件訴訟費用，有原法院98
    年度審救字第188號案卷附卷可查，抗告人於本院雖提出上
    開證據以資釋明，惟觀其所提出97年度綜合所得稅各類所得
    資料清單雖無所得之資料，財產歸屬資料清單所示之汽車已
    報廢，亦無其他不動產，然此僅能證明其該年度無所得，及
    應登記之不動產或汽機車等不動產，尚不足以釋明抗告人無
    資力繳納訴訟費用。抗告人雖曾於98年10月9日向法扶台北
    分會申請法律諮詢，再於同月14日向該分會申請訴訟代理及
    辯護之法律扶助，但經法扶台北分會審查結果，以場現法律
    諮詢結案，諮詢之建議為：「應強制執行之債務人為申請人
    之女兒張君如及女婿楊文之故應由該二人提出債務人異議之
    訴及來會申請扶助」抗告人於當時同意以現場法律諮詢結案
    ，基金會不再進行後續扶助，有法扶台北分會98年12月2日
    (98)法北永字第01062號函、98年10月9日法律諮詢申請書在
    卷可稽；抗告人另再於98年12月24日向法扶台北分會申請民
    事一審訴訟代理之法律扶助，惟經該分會審查結果認：「依
    申請人所述及前案資料所示，相對人扣押其女兒及女婿之每
    月薪資應係合法行使債權，相對人復未提出其他足以證明相
    對人有何不當得利之證據，故本件顯無理由。」而駁回其聲
    請，亦有其上開日期申請書、審查表、審查決定通知書（不
    予扶助）在卷可按，法扶台北分會既已駁回其申請，本件自
    無法律扶助法第62條本文法院應准予訴訟救助規定之適用。
    又抗告人所提起之本案訴訟，係主張相對人於原法院92年度
    執字第19513號強制執行事件，依銀行法第12條及第12條之1
    規定，不得執行債務人楊文之及張君如之薪資，相對人違法
    執行受有不當得利應予返還云云，然依其所述，不當得利之
    受害人為楊文之及張君如，並非抗告人，其以自己名義提起
    訴訟，請求相對人返還不當得利，當事人不適格，顯無勝訴
    之望。綜上所述，抗告人未釋明其無資力繳納訴訟費用之事
    實，所提起之訴訟，亦顯無勝訴之望，其聲請訴訟救助，洵
    屬無據，應予駁回。抗告意旨以其已向法扶台北分會申請法
    律扶助云云，指摘原裁定不當，求予廢棄，非有理由，應予
    駁回。
三、據上論結，本件抗告為無理由，裁定如主文。
中    華    民    國    99    年    1     月    15    日
                    民事第11庭
                        審判長法  官  鄭雅萍
                              法  官  詹文馨
                              法  官  劉坤典
正本係照原本作成。
本裁定除以適用法規顯有錯誤為理由外，不得再抗告。如提起再
抗告，應於收受後10日內委任律師為代理人向本院提出再抗告狀
。並繳納再抗告費新台幣１千元。
中    華    民    國    99    年    1     月    15    日
                              書記官  劉育妃

司法院資訊處製作；財團法人民間司法改革基金會備份。
